【裁判字號】    98,易,979
【裁判日期】    990507
【裁判案由】    瀆職
【裁判全文】
臺灣臺北地方法院刑事判決               98年度易字第979號
公  訴  人  臺灣臺北地方法院檢察署檢察官
被      告  丙○○
選任辯護人  江東原律師
            趙文銘律師
            黃毓棋律師
上列被告因瀆職案件，經檢察官提起公訴（98年度偵字第3107號
），本院判決如下：
    主  文
丙○○無罪。
    理  由
一、本件公訴意旨略以：被告丙○○自民國95年1 月起至97年5
    月16日止，擔任國防部軍政副部長乙職，職司襄助綜理國防
    部軍事交流、戰略規劃、整合評估、軍法相關業務之督導等
    工作，為依法令服務於國家所屬機關而具有法定職務權限之
    公務員。緣臺灣高等法院檢察署查緝黑金行動中心（業已於
    96年4 月2 日裁撤）為偵辦該署95年度查字第17號被告吳淑
    珍等涉犯貪污治罪條例該案，於95年10月12日下午某時許，
    由曾華宏檢察事務官以電話與國防部軍政副部長辦公室秘書
    乙○○聯繫，表明有密件函文欲交付被告，並要求乙○○前
    往臺灣高等法院檢察署查緝黑金行動中心收取，乙○○於同
    日下午某時許，依約親自前往簽收取得業已封緘之臺灣高等
    法院檢察署95年10月12日檢紀智95查17字第30413 號函（下
    稱臺高檢第30413 號函），返回國防部後即行轉交被告。詎
    被告明知該函文所述內容為司法偵查機關偵辦有關時任總統
    之陳水扁及家人所涉貪污治罪條例案件向國防部函詢有關機
    密外交費用支應情形，應不得洩漏與案件相關人士知悉，而
    負有保密義務，竟基於洩漏國防以外應秘密之文書之犯意，
    將該函文予以影印密封後，委由不知情之秘書乙○○逕送往
    總統府交與總統辦公室人員，再轉呈前總統陳水扁知悉，而
    將此司法偵查應秘密之事項洩漏予案件當事人陳水扁知悉，
    之後被告始將該函文正本交付國防部常務次長丁○○辦理。
    嗣最高檢察署特別偵查組檢察官因偵辦該署97年度特偵字第
    3 號洗錢防制法等案件，於97年9 月25日搜索陳水扁位在臺
    北市○○區○○路5 段91巷2 號11樓之1 之住處時，在該地
    扣得臺高檢第30413 號函文影本1 份，認其間涉有洩密犯嫌
    ，由臺灣高等法院檢察署函請臺灣臺北地方法院檢察署偵辦
    ，始循線查悉上情。因認被告涉犯刑法第132 條第1 項洩密
    罪嫌等語。
二、按犯罪事實應依證據認定之，無證據不得認定其犯罪事實。
    又不能證明被告犯罪者，應諭知無罪之判決，刑事訴訟法第
    154 條第2 項、第301 條第1 項，分別定有明文。再按事實
    之認定，應憑證據，如未能發現相當證據，或證據不足以證
    明，自不能以推測或擬制之方法，為裁判基礎；且認定不利
    於被告之事實須依積極證據，苟積極證據不足為不利於被告
    事實之認定時，即應為有利於被告之認定；另認定犯罪事實
    所憑之證據，雖不以直接證據為限，間接證據亦包括在內，
    然無論直接證據或間接證據，其為訴訟上之證明，須於通常
    一般之人均不致有所懷疑，而得確信其為真實之程度者，始
    得據之為有罪之認定，倘其證明尚未達到此一程度，而有合
    理之懷疑存在，無從使事實審法院得有罪之確信時，即應由
    法院為諭知被告無罪之判決（最高法院40年臺上字第86號、
    76年臺上字第4986號判例意旨參照）。
三、公訴人認被告涉有上開罪嫌，無非係以被告丙○○所為不利
    於己之供詞、證人乙○○之證述、證人丁○○之證述、證人
    陳水扁之證述、證人甲○○之證述、證人己○○之證述、扣
    案之臺高檢第30413 號函文影本及國防部軍法司辦理臺高檢
    第30413 號函文案卷宗等件資為論據。
四、訊據被告丙○○固對其自95年1 月起至97年5 月16日止，擔
    任國防部軍政副部長乙職，職司襄助綜理國防部軍事交流、
    戰略規劃、整合評估、軍法相關業務之督導等工作，為依法
    令服務於國家所屬機關而具有法定職務權限之公務員。臺灣
    高等法院檢察署查緝黑金行動中心為偵辦該署95年度查字第
    17號被告吳淑珍等涉犯貪污治罪條例該案，於95年10月12日
    下午某時許，由曾華宏檢察事務官以電話與國防部軍政副部
    長辦公室秘書乙○○聯繫，表明有密件函文欲交付被告，並
    要求乙○○前往臺灣高等法院檢察署查緝黑金行動中心收取
    ，且乙○○於同日下午某時許，依約親自前往簽收取得業已
    封緘之臺高檢第30413 號函，返回國防部後轉交被告等情，
    坦承不諱，惟堅決否認有何洩密犯行，辯稱：伊在國防部擔
    任副部長時所經手處理的機密公文很多，如涉及國家安全或
    機密外交，有時候伊會把相關文件影印呈給三軍統帥即陳水
    扁前總統，但伊沒有印象是否有把本案牽涉之公文影印後呈
    給陳前總統，且由陳前總統在接受檢方訊問時之說法，也沒
    有指出公文是由伊本人或辦公室呈送，而當檢察官問伊有關
    國防部內部作業處理公文之業管單位及流程，檢察官說臺高
    檢第30413 號函文最有可能是從伊辦公室或伊交辦之常務次
    長丁○○及軍法司司長己○○等3 處流出去，而伊當時是說
    如果以伊、高常務次長、劉軍法司長與陳前總統在職務上之
    互動，當然是伊的可能性最大，但不能因為職務上之可能性
    就認定伊有陳報給陳前總統之事實。另依上開臺高檢第3041
    3 號函文之密等來說，在國防部並不算是機密等級高的函文
    ，所以不一定要高層的主管才可以接觸。又依上開函文之主
    旨、說明來看，內容是詢問國防部有無經費支援誠泰基金會
    從事外交，並沒有指出上開函文與調查陳前總統之國務機要
    費案有關，不得僅因伊之前在業務上曾知悉有對美遊說之機
    密工作及當時媒體報導檢察官在偵辦陳前總統之國務機要費
    等背景下，逕認伊在接觸上開臺高檢第30413 號函文時，即
    明知該函文與國務機要費案有關。從而，伊並無洩密之意圖
    及必要等語。
五、被告選任辯護人之辯護意旨略以：被告並未影印上開臺高檢
    第30413 號函文，再請其秘書乙○○送往總統府辦公室，況
    證人陳水扁未稱係被告交付，觀諸其他證人乙○○、甲○○
    、丁○○、己○○等人之證詞，或稱不知道被告有無將上開
    臺高檢第30413 號函文呈報總統府，或稱被告並未向證人表
    示要呈報總統府，或稱不知有其他人員將來文自行影印，並
    無1 人積極證述被告有請證人乙○○將上開臺高檢第30413
    號函文轉交總統府一事，且依本件卷內證據，無論是證人證
    詞或軍法司之收文紀錄，都可以證明在掛號收文前，已有多
    人經手，且國防部辦公室都沒有上鎖，無法排除是由他人交
    付之可能。其次，上開臺高檢第30413 號函未記載係偵辦何
    人之案件，檢察官亦未曾傳喚被告說明查詢何事，被告並未
    意識到上開臺高檢第30413 號函文與偵辦吳淑珍女士等國務
    機要費有關。再者，刑法第132 條第1 項之洩漏國防以外秘
    密罪，係以應秘密之文書、圖畫、消息或物品為其客體，如
    某特定人對於該項文書有請求公務員朗讀或令其閱覽之權利
    ，則此項文書對於某特定人即無秘密可言，而依憲法第36條
    、第38條及憲法增修條文第2 條第3 項規定旨趣，國防、外
    交、國家安全等事務，總統均有權查核知悉，相關人員並應
    報告說明，總統亦得請求交付閱覽相關卷宗，是縱上開臺高
    檢第30413 號函文確被交付至總統府，亦係因內容與國防、
    對美外交有關，依前所述，對於總統已非秘密，是客觀上被
    告依上開臺高檢第30413 號函文文義判斷，僅能意識到可能
    與對美外交工作或國防事務有關，主觀尚無法意識到與吳淑
    珍等人所涉貪污案件有關，是無故意、過失，足見被告與上
    開洩漏國防以外應秘密罪之主客觀構成要件並不該當等語。
六、經查：
（一）證據能力部分：
      按被告以外之人於審判外之言詞或書面陳述，除法律有規
      定者外，不得作為證據，刑事訴訟法第159 條第1 項定有
      明文。惟按被告以外之人於審判外之陳述，雖不符前4 條
      之規定，而經當事人於審判程序同意做為證據，法院審酌
      該言詞陳述或書面陳述作成時之情況，認為適當者，亦得
      為證據。當事人、代理人或辯護人於法院調查證據時，知
      有刑事訴訟法第159 條第1 項不得為證據之情形，而未於
      言詞辯論終結前聲明異議者，視為有前項之同意，同法第
      159 條之5 亦規定甚明。經查，本院認定犯罪事實所憑之
      證據中，部分雖屬傳聞證據，惟被告及其辯護人於本院審
      判程序中，均同意做為證據，且檢察官亦未於本院言詞辯
      論終結前聲明異議，是本院審酌該等言詞或書面陳述作成
      之情況，並無非出於任意性或不正取供，或違法或不當情
      事，且客觀上亦無不可信之情況，堪認為適當，依刑事訴
      訟法第159 條之5 規定，均得作為證據。
（二）實體部分：
    1.證人乙○○於本院審理時到庭結證稱：伊在國安會及國防
      部的時候，擔任被告丙○○的秘書，時間總共大約3 年半
      。工作內容包含被告的公務行程、吃飯等在辦公室之生活
      照顧，但伊只負責公務行程，不負責處理公文收發。於95
      年10月12日，伊有簽收臺高檢第30413 號函，伊記得第一
      次收臺高檢第30413 號函時，是某天下午有人打電話到副
      部長辦公室說要找秘書，說有這個資料要請伊過去臺灣高
      等法院檢察署查緝黑金行動中心拿，伊想該人不認識我們
      辦公室的人，也沒有表示要找那個秘書，而伊剛好職務是
      秘書，又接到這個電話，所以伊就過去拿這個公文。第二
      次臺灣高等法院檢察署檢紀智95查17字第30532 號函文（
      下稱臺高檢第30532 號函）是臺灣高等法院檢察署查緝黑
      金行動中心的人員送過來國防部會客室，這次就直接找伊
      ，因為上次是伊跟他聯繫，伊就到國防部會客室拿文件。
      因為第一次電話是伊接的，所以是伊當作窗口，伊又是一
      個人到臺灣高等法院檢察署查緝黑金行動中心，當然由伊
      簽名，當時臺灣高等法院檢察署查緝黑金行動中心人員告
      訴伊該份函文要交給副部長丙○○，該函文的信封上應該
      有寫，伊記得就是要交給被告。且伊的職責是拿到東西就
      交給老闆即被告。伊收到臺高檢第30413 號函之後，因為
      是密封的交給伊，所以伊也是密封的交給被告。伊並沒有
      印象被告就此函文有再請伊影印1 份副本。伊曾經替被告
      送物品到總統辦公室，但伊送的物品都會封起來，伊不知
      道是何東西，曾有送過薄薄的東西，但也都是密封起來送
      過去。伊送的東西都是密封起來的，伊不知道送的東西是
      否有臺高檢第30413 號函，另因為伊送的都是密封起來的
      東西，所以伊送的東西並沒有經過所謂編文號等收發程序
      ，被告要送往總統府的東西大部分是都交給伊處理，因為
      伊有總統府的通行證，而總統府方面要看總統辦公室內有
      哪個秘書在，伊就交給該秘書。當時被告辦公室內除伊之
      外，應該是主任戊○○有總統府的通行證。國防部如有公
      務與總統府聯絡，應該由其他人負責聯絡，因為伊的職務
      沒有那麼高等語（見本院卷第72頁反面至第74頁），是由
      證人乙○○之證詞，可知證人乙○○係擔任被告之秘書，
      曾於95年10月12日下午至臺灣高等法院檢察署查緝黑金行
      動中心簽收臺高檢第30413 號函之正本，並將該密封之函
      文正本交給被告，印象中被告並未請證人製作臺高檢第30
      413 號函之影本，雖曾有為被告送東西至總統辦公室之經
      驗，但不知道是否曾將臺高檢第30413 號函之影本送至總
      統辦公室等情，故難以上開證詞證明被告確曾將臺高檢第
      30413 號函文予以影印密封後，委由不知情之秘書乙○○
      逕送往總統府交與總統辦公室人員乙節屬實。
    2.證人戊○○於本院審理時結證稱：伊曾經擔任被告辦公室
      主任，協助辦公室之行政事項、資料處理。認識乙○○，
      乙○○是伊的同事，我們之間是協調的關係，乙○○是秘
      書，至於任用資格不是很清楚，只知道乙○○佔用一個聘
      任之文職缺。乙○○負責工作範圍為被告即副部長交辦的
      行政事項。被告交辦給乙○○之事務，部分會知道，例如
      約見何人。伊會知道的部分有時是被告告知，有時是乙○○告知。外部單位需要交給副部長辦公室之公文會依據不
      同的呈文單位，區分給不同的承辦人員來辦理。辦公室內
      沒有專責之收文人員，並沒有一個單一窗口，因為有時候
      並不是大家都在辦公室內，辦公室內包含秘書，每一個人
      都有可能收文。收文者在文件上會放一個小籤，小簽上寫
      如何簽辦的建議，在上面簽名、蓋章，而不是在公文上簽
      名。通常的情形下，勤務兵會先登記收到哪些文，然後送
      到我們辦公室，乙○○的話應該不會收到上開所述勤務兵
      送來的公文，因為乙○○不負責簽公文。伊印象中沒有看
      過臺高檢第30413 號函，印象中也沒有替被告影印過上開
      函文，但伊不知道有送往總統辦公室的文件。從卷附臺高
      檢第30413 號函文不知道係偵辦何案件，且不知道該案被
      告為何人。被告在國防部的辦公室會上鎖，應該是由勤務
      兵打掃完之後反鎖前門，前門一定會上鎖，這是公共進出
      的地方。至於後門就不一定，因為那是通往前面的參謀辦
      公室，就伊的經驗，沒有發生過有任何人反應被告辦公室
      有未上鎖之不安全情形或遭竊或遭非法入侵之情形。伊曾
      去設於總統府內之國安會開會過，伊曾經有過國安會之通
      行證。伊有的是國安會的通行證，但國安會在總統府內，
      伊可以進去總統府內，但現在已經忘記那是何年度有效的
      通行證等語（見本院卷第113 頁反面至第115 頁），故由
      證人戊○○之證詞，可得知證人戊○○係擔任被告辦公室
      主任，協助辦公室之行政事項、資料處理，並未曾見過臺
      高檢第30143 號函，也不知道有任何文件曾自被告之辦公
      室直接送往總統辦公室等情，則難以上開證人之證詞得出
      扣案之臺高檢第30413 號函影本確係由被告影印後親自或
      交由親信人員交付證人即前總統陳水扁之結論。
    3.證人丁○○於本院審理時到庭結證稱：於95年間，伊任職
      國防部常務次長、副參謀總長。對臺高檢第30413 號函記
      得不是很清楚，伊記得法務部曾經來問過國防部那些單位
      有哪些錢支用的狀況，在國防部內部有用簽呈討論過這件
      事，伊記憶中談這件事只有1 次。伊的記憶中當年處理公
      文時，法務部蠻急的，希望國防部儘快回覆，所以我們先
      以電話查詢結果，之後再用簽呈方式走完公文程序，臺高
      檢第30413 號函最後給法務部的回文是伊決行的，就是最
      後的層級到伊為止，因為這個案子很單純，最後的結果就
      是沒有。副部長即被告只有口頭跟伊講這件事情到底有沒
      有，儘快查清楚，即被告告訴伊要查的內容就是臺高檢第
      30413 號函的內容，被告告知伊的地點應該在國防部內，
      時間大概是在95年10月14日之前，就是公文會辦出去之前
      。之後就由國防部相關有編列對外預算的單位之局、處長
      以上等級的人來討論。當時本件臺高檢第30413 號函文詢
      問事項是否跟總統職權有關從此文看不出來，這只是文教
      基金會的事情。一般如果國防部收到跟總統職權相關之文
      件，國防部就是依照國防部的公文程序辦理。與總統職權
      相關之文件，國防部都是依據公文程序處理，就伊所知，
      一般就是總統出訪的行程表，因為很緊急，有修改時，我
      們會派人送到總統府。國防部如果有事務要跟總統報告，
      應該是由部長、參謀總長負責，被告也曾經跟伊講過他也
      會去見總統，因為被告之前是在國安會任職。處理本件臺
      高檢第30413 號函來文之前，伊沒有聽過或知悉誠泰基金
      會這個名詞。且在處理本件臺高檢第30413 號函的過程中
      ，伊不了解誠泰基金會是什麼案子等語（見本院卷第43頁
      反面至第46頁），是由證人丁○○之證詞，可知被告曾於
      95年10月14日之前在國防部以口頭交辦證人丁○○，要求
      儘快查清楚臺高檢第30413 號函所詢問之內容，但證人丁○○並不瞭解本件臺高檢第30413 號函文詢問事項是否跟
      總統職權有關或涉及何件偵查中案件等情，是由上開證人
      之證詞，亦無法證明被告是否曾自行或囑託他人交付扣案
      之臺高檢第30413 號函影本與證人即前總統陳水扁。
    4.證人甲○○於本院審理時到庭結證稱：伊於95年10月間在
      國防部軍法司擔任軍法官職務。臺高檢第30413 號函文是
      由伊經手承辦。上開臺高檢第30413 號函文，因時間太久
      了，伊不是很確定何人交給伊，可能是長官或收發文室。
      所謂的長官是指副處長蔣大偉、處長王天宇、副司長謝添
      富、司長己○○。收到該臺高檢第30413 函文時，確定沒
      有蓋國防部的收文章，但伊無法確定有無經過國防部收文
      程序。正常的收文作業流程應該要蓋收文章才能夠收文。
      後來伊又收到臺高檢30532 號函，時間太久沒有印象是何
      人交給伊。第1 份公文即臺高檢第30413 號函是95年10月
      14日上午上班時間收到，收到後伊簽奉司長核定，伊就拿
      著核定後之公文去會辦各單位，當天下午大約5 到6 點間
      ，伊又收到第2 份即臺高檢第30532 號公文，伊又循第1
      份公文之模式呈長官核定，因當天是星期6 ，伊報告司長
      因來不及會辦，所以司長說16日早上有部長主持之會議，
      由部長本人會交給與會人員辦理，伊就將第2 份應會辦之
      公文交給司長處理，至於第1 份公文已經在各單位會辦，
      於16日下午伊就把2 份會辦公文拿回來後，第2 天就發函
      出去，是伊親自拿給臺高檢的承辦人曾華宏檢察事務官。
      因為第2 份就是臺高檢第30532 號函，沒有蓋軍法司的收
      文章，所以一定是有人交給伊，但沒有辦法確定為司長己○○將第2 份函交給伊，時間太久了。己○○將第2 份臺
      高檢第30532 號函取走的原因是因為星期一己○○要去開
      會，伊不記得是星期六晚上或星期一早上，伊用信封將公
      文裝好交給己○○，讓己○○直接去開會會場交給接受會
      辦的單位。伊無法確定臺高檢第30413 號函是己○○或是
      其他長官交給伊，因為本函文是用輪分的，本函文的右下
      角有「輪典」二字就可以證明此事，有可能是己○○直接
      交給伊，也有可能是己○○經由軍法司內其他長官交給伊
      或是再經由收發室轉給伊，因本函文很急，當時伊不知道
      是司長帶回來的公文，伊是現在才知道。部長召開會議討
      論該臺高檢第30413 號函之內容及處理程序時，伊沒有參
      與該會議，且10月16日早上部長召開的會議是要討論何內
      容伊不清楚。我們會辦時要會各單位，是將公文內容打在
      會辦單上，在會辦單之後並沒有附公文的正本或影本，各
      單位直接在會辦單上回覆，印象中正本或影本沒有交給任
      何其他個人或單位，如果是影印的話，影本會有軍法司的
      浮水印。上開兩份函的原本依照程序要歸檔。伊於偵查中
      證稱：調卷後可以比對兩邊的資料，確認由國防部或軍法
      司洩漏出去等語，伊的意思是如果是由軍法司交出去的影
      本，影本上會有軍法司的浮水印。伊確定不是到伊手上之
      後流出去的，因為到伊手上的時候已經有「輪典」二字，
      且當時已經有蓋軍法司的收文章。伊收辦這件臺高檢第30
      413 號函文時確定是10月14日早上，但現在無法確定是幾
      點。軍法司辦公室上班時間不會上鎖等語（見本院卷第88
      頁反面至第91頁），是由上開證人甲○○之證詞，僅能知
      悉臺高檢第30413 號函文是證人甲○○於95年10月14日上
      午上班時間經輪分，收到該函文後即依程序承辦，而上開
      臺高檢第30413 號函文，可能是長官即副處長蔣大偉、處
      長王天宇、副司長謝添富、司長己○○等人直接或經由收
      發文室交給證人甲○○等情，故仍無法以上開證人之證詞
      ，證明被告曾自行或囑託他人交付扣案之臺高檢第30413
      號函影本與證人即前總統陳水扁。
    5.證人己○○於本院審理時到庭結證稱：伊於95年10月間在
      國防部軍法司擔任司長。伊於偵查中所證稱：「臺高檢95
      年10月12日第30413 號函是由伊自被告處攜回軍法司」等
      語，係屬實在。被告交給伊這份函是因當初高檢署來查這
      個事項，依據業務分派，是應由軍法司來辦理。伊收到的
      應該是他字卷第95頁所附函文，後續伊帶回軍法司之後，
      直接交給承辦處處長王天宇，因為業務範圍不是軍法司所
      能瞭解，所以伊請王天宇依照業務性質會辦國防部其他相
      關單位，儘速簽辦。被告交給伊上開函文時，是以公文袋
      放置，但開口是開的。之後會辦各單位之後，部長有通知
      各單位主管到部長室開會，開會討論各單位會辦之內容是
      否確實。伊沒有印象當時被告有無參與該會議，但當時伊
      有參加。軍法司如果有事情要跟總統報告，必須要簽由部
      長核可，在小型軍事會談時提報。伊不清楚被告是否就職
      掌之事務向總統直接報告或由秘書轉呈報告之內容。該函
      文為何在陳水扁辦公室內被發現伊不清楚，但後來此事被
      發現時，伊已經退伍了，所以國防部內部有無做查核伊不
      清楚。公文進來之後，依照規定一定要透過收發室收文登
      錄管制，再分發給承辦人處理。伊帶回公文後是交給王天
      宇處長依公文流程處理，後來於公文簽辦上來後才知道是
      分由甲○○處理。伊沒有將上開函文影印留存。就臺高檢
      第30413 號函，國防部有召開一個小型會議討論會辦稿的
      內容是否確實，之後再簽由丁○○次長發文。最後由常務
      次長丁○○決行等語（見本院卷第91頁至第92頁），是由
      證人己○○之證詞，雖可知悉臺高檢第30413 號函是由證
      人己○○自被告處攜回軍法司，被告交給證人己○○上開
      函文時，是以公文袋放置，但公文袋之開口是打開的。證
      人己○○將上開函文帶回軍法司之後，直接交給承辦處處
      長王天宇，因為業務範圍不是軍法司所能瞭解，故證人己○○請王天宇按業務性質，依公文流程會辦國防部其他相
      關單位，儘速簽辦，後來於公文簽辦上來後，才知道是分
      由甲○○處理等情，但由上開證人之證詞，亦未能據以推
      論出被告曾自行或囑託他人交付扣案之臺高檢第30413 號
      函影本與證人即前總統陳水扁之結論。
    6.證人即前總統陳水扁於檢察官訊問時證稱：臺高檢第3014
      3 號函是幕僚拿給伊的，伊記得當時幕僚告訴伊有關國務
      機要費用在C 案，陳瑞仁檢察官有分別向國防部、國安局
      、外交部查明有無相關經費用在此案中，不記得是哪一位
      幕僚及何時交給伊的，國防部何人向總統府報告，伊不知
      道，他們是向伊的幕僚報告之後，幕僚再轉述給伊的，但
      當時總統辦公室之幕僚人員有10幾人，不記得名字，因為
      人很多，且已經經過2 、3 年了，伊已經沒有記憶了。事
      後國防部沒有就此事向伊報告，伊也沒有指示國防部要如
      何處理等語（見臺灣臺北地方法院檢察署97年度他字第10
      838 號卷，下稱他字卷第189 頁），是由證人陳水扁之證
      詞，雖可知證人陳水扁記得當時幕僚曾告知有關國務機要
      費用在C 案，而陳瑞仁檢察官曾分別向國防部、國安局、
      外交部查明有無相關經費用在此案中，但不記得是哪一位
      幕僚及何時交給證人陳水扁之事實，但仍無法據上開證人
      之證詞證明被告曾自行或囑託他人交付扣案之臺高檢第30
      413 號函影本與證人乙節。
    7.再由扣案之臺高檢30413 號函文及簽收單（見他字卷第94
      頁、第95頁）與國防部內部卷宗內所附之臺高檢30413 號
      函（見他字卷第158 頁）對照觀之，可知悉前者經證人乙○○收受之日期為95年10月12日，及後者已蓋有軍法司95
      年10月14日之收文章及載有「輪典」二字，是本件扣案之
      臺高檢第30413 號函文影本必係於在軍法司蓋用上開收文
      章及寫上「輪典」2 字前影印所得等情，但由上開證人之
      證詞綜合以觀，仍僅能得悉被告之秘書乙○○及辦公室主
      任戊○○均不知悉被告是否曾有影印臺高檢第30413 號函
      或將該函文影本送交總統辦公室等情，並就國防部內部辦
      理回覆臺高檢第30413 號函之作業過程中，即被告以口頭
      向證人丁○○交辦臺高檢第30413 號函文之內容，且被告
      將臺高檢第30413 號函正本交給證人己○○帶回軍法司，
      證人己○○便將函文交給承辦處處長王光宇，又王光宇將
      函文送交軍法司蓋收文章進行輪分後，最後方輪分與證人
      甲○○辦理等情以觀，再參酌如前所述，扣案之臺高檢第
      30413 號函影本與在國防部內部卷宗內所附已在軍法司蓋
      收文章、輪分後之函文顯然不同之事實，是能推斷出扣案
      之臺高檢第30413 號函文影本並非係於在軍法司蓋上收文
      文號輪分與證人甲○○後遭製作之事實，但因證人金承芯
      於95年10月12日下午某時至臺灣高等法院檢察署查緝黑金
      行動中心收文，並帶回國防部副部長辦公室時起至於95年
      10月14日在軍法司蓋收文章止，已經過1 天以上之期間，
      且期間內經手之單位及承辦人員非僅單一，況亦不能排除
      有上開承辦人員以外之人接觸過該函文之可能性，故在國
      防部承辦該函文之回覆流程中，實無從確認究係何人影印
      該臺高檢第30413 號函文，並將扣案之函文影本陳報與證
      人陳水扁，且證人陳水扁雖於檢察官訊問：「國防部何人
      向總統府報告」時，曾證稱：「不知道」等語（見他卷第
      18 9頁反面），但證人陳水扁應僅係單純就檢察官所提出
      之上開問題進行回答，觀其前後語意應未有指明扣案臺高
      檢第30143 號函影本之提供來源在國防部之意思，即亦不
      能排除係國防部人員以外之人，提供該函文影本與證人陳
      水扁之可能，是以，尚未能遽然認定即為被告將上開扣案
      之臺高檢第30413 號函影本交付與證人陳水扁。此外，被
      告雖於檢察官訊問時曾以證人之身分陳稱：「如是如此，
      我覺得我的可能性最大，因為邱秘書長時常與總統見面，
      不需要經過幕僚再轉交給他，我的一些重要報告需要呈報
      給三軍統帥，我也會請我的秘書直接送到總統府辦公室，
      所以我覺得一定是我，因為高次長及軍法司司長的層級均
      無法直接向總統報告。」等語（見他字卷第196 頁），但
      由被告經檢察官訊問之問題為「依陳前總統所示，該函（
      即臺高檢第30413 號函」是由其辦公室幕僚交給他，有何
      意見？」以觀，可知被告係以檢察官所告知之證人陳水扁
      證詞為基礎，再依據被告自身所辦理之事務與被告、國防
      部常務次長丁○○、國防部軍法司司長己○○等3 人之職
      務層級，方做出前開可能性之推測等情，且被告於同次訊
      問過程中亦曾明確向檢察官表示：此文伊應該沒有呈報總
      統辦公室，伊沒有陳報陳前總統，也沒有叫伊的秘書拿過
      去。收到此文後，伊交給常務次長丁○○處理，因為有關
      機密外交部份會和軍情局有關，所以請他去協調相關單位
      處理，伊看到之後該馬上交給高次長處理等語（見他字卷
      第196 頁），是被告並無於偵查中坦承確係其自身向證人
      陳水扁報告並提供扣案之臺高檢第30413 號函影本乙節。
    8.末查，由公訴人其他引為證據之國防部軍法司辦理臺高檢
      第30413 號函文案卷宗（見他字卷第153 頁至第177 頁）
      以觀，亦僅能得知上開函文係國防部軍法司係於95年10月
      14日上午9 時收文後，輪由證人即時任國防部軍法司軍法
      官之甲○○承辦，嗣在國防部內部會辦主計局、戰略規劃
      司、情報參謀次長室及軍事情報局等各單位，之後回覆之
      函文係由證人即時任國防部常務次長之丁○○決行之事實
      ，是亦尚難將上開證據採為認定被告犯本件洩密罪之依據
      。
    9.綜前，前開證據之論證在訴訟上之證明，誠難認已達於使
      一般人就被告曾自行交付或囑咐他人交付臺高檢第30413
      號函影本與陳水扁一事，均不致產生合理懷疑之高度蓋然
      性程度，是均尚難採為認定被告犯有上開洩密行為之依據
      ，且縱使該函文及其內容屬於中華民國國防以外之應秘密
      之文書及消息，惟仍難僅由證人陳水扁持有臺高檢第3041
      3 號函影本之事實，即遽認被告即係交付上開函文影本與
      陳水扁之行為人。綜上，依據前開之法律規定及說明，當
      可知本件被告之行為實與刑法第132 條第1 項洩密罪之構
      成要件未符，自難以該罪相繩。
七、綜上所述，公訴人所提證據，尚無從使本院形成被告所涉刑
    法第132 條第1 項洩密犯行有罪之心證，此外，復查無其他
    積極證據足資認定被告涉有公訴人所指前揭犯行，既不能證
    明被告犯罪，參諸首揭說明，自應為無罪之諭知。
八、據上論斷，依刑事訴訟法第452 條、第301 條第1 項，判決
    如主文。
本案經檢察官李彥霖、楊婉鈺到庭執行職務。
中    華    民    國    99    年    5     月    7    日
                  刑事第十七庭法  官 葉力旗
本件正本證明與原本無異。
檢察官如不服本判決，應於判決送達後10日內，向本院提出上訴
狀（應抄附繕本）。
                              書記官  林碧華
中    華    民    國    99    年    5     月    7    日

司法院資訊處製作；財團法人民間司法改革基金會備份。
